臺灣士林地方法院民事判決　　　　　　　 96年度簡上字第3號
上　訴　人　甲○○
訴訟代理人　楊廣明律師
複 代理 人　蘇信誠律師
被 上訴 人　乙○○
上列當事人間請求確認本票債權不存在事件，上訴人對於中華民
國95年9 月28日本院內湖簡易庭95年度湖簡字第334 號第一審判
決提起上訴，本院於96年7月12日言詞辯論終結，判決如下：
    主  文
上訴駁回。
第二審訴訟費用由被上訴人負擔。
    事  實  及  理  由
一、上訴人起訴主張：伊遭友人陳淳紆及討債集團以惡意設計逼
    迫，始簽發面額新臺幣（下同）250,000 元、發票日94年11
    月18日、到期日94年12月18日、票據號碼TH770132號之本票
    （下稱系爭本票）乙張交予陳淳紆，用以支付利息，該票不
    是上訴人拿給被上訴人，而是陳淳紆拿給上訴人的，惟上訴
    人與被上訴人間並無金錢往來，亦無任何債權債務關係，詎
    被上訴人竟持系爭本票聲請本院95年度票字第2670號裁定獲
    准強制執行，故上訴人有受確認判決之利益，爰提起本件訴
    訟，訴請確認系爭本票面額250,000 元及自94年12月18日起
    至清償日止按年息6%計算之利息之本票債權不存在等情。原
    審判決上訴人敗訴，上訴人因而提起上訴，另主張：兩造是
    直接前後手，受款人是上訴人寫的，發票是被逼迫的，伊否
    認有借貸關係，原來上訴人介紹邱彥博跟陳淳紆借錢，嗣因
    邱彥博還不出錢，陳淳紆才逼迫上訴人簽本票給被上訴人，
    其實上訴人並沒有借錢，上訴人被逼迫的地點是在華僑舞廳
    裡面，上訴人目前已經離職等語。並聲明：(一)原判決廢棄。
    (二)確認上訴人簽發系爭本票之本票債權不存在。
二、被上訴人辯稱：上訴人並非受到脅迫才簽發系爭本票，兩造
    前為華僑大舞廳之同事，系爭本票係上訴人向被上訴人借款
    250,000 元所簽發，嗣上訴人竟於95年1 月20日開始避不見
    面等語。並聲明：駁回上訴。
三、兩造不爭執部分：系爭本票之真正。經協商簡化兩造之爭點
    ：兩造間有無債權債務關係存在？
四、本院得心證之理由：
  (一)上訴人主張兩造間並無債權債務關係存在，伊也沒有向被上
    訴人借錢，系爭本票係伊交予陳淳紆，用以支付利息，該票
    不是上訴人拿給被上訴人，而是陳淳紆拿給上訴人云云。被
    上訴人則辯稱是上訴人向伊借錢，錢交給上訴人，上訴人當
    面寫本票給伊，其他的事情伊都不清楚，並不認識邱彥博等
    語。經查，上訴人既主張系爭本票係其簽發並交予訴外人陳
    淳紆，嗣由陳淳紆交付被上訴人，足認兩造並非直接前後手
    ，縱上訴人與陳淳紆之間有何債權債務糾葛，除非上訴人能
    證明被上訴人係惡意取得系爭本票，否則仍不得執其與陳淳
    紆間抗辯事由對抗被上訴人。然上訴人並未舉證證明被上訴
    人係惡意取得系爭本票，尚不得執其與陳淳紆間之抗辯事由
    對抗被上訴人。就此自無調查上訴人與邱彥博、陳淳紆間債
    權債務關係之必要，亦無須命邱彥博到庭作證。至於上訴人
    於本院審理時改主張其與被上訴人應係直接前後手關係，並
    稱陳淳紆只是將系爭本票轉交被上訴人云云，惟上訴人既主
    張系爭本票係其受陳淳紆逼迫所簽發交付，是陳淳紆用該本
    票向被上訴人借錢等語（原審卷44頁），顯見上訴人認其簽
    發系爭本票之對象為陳淳紆，而非被上訴人，自無轉交可言
    ，應認上訴人改稱兩造為直接前後手之主張，與其陳述之事
    實仍互矛盾，並不可採。
  (二)上訴人一方面否認其與被上訴人間有借貸之原因關係存在，
    另又稱縱依被上訴人有關兩造間借貸關係之主張，被上訴人
    亦未交付借款云云。然查，證人陳淳紆業於原審到庭證稱被
    上訴人是標得伊擔任會首的會，因會錢是在辦公室點算，伊
    拿會錢給被上訴人，伊有看到被上訴人拿250,000 元給上訴
    人等語，有筆錄在卷可稽（原審卷43、44頁），足認被上訴
    人確已交付250,000 元之借款，應認其取得同面額之系爭本
    票，並無欠缺原因關係之處。又證人陳淳紆既於原審到庭作
    證，上訴人本人當時亦在庭並表示意見，有前揭筆錄在卷可
    稽，應認事實已堪明確，並無再命其到庭作證之必要。至於
    上訴人另提出之陳淳紆取款之字據（上證2 號），縱使屬實
    ，依其記載之內容，與系爭本票間並無關係，即使陳淳紆另
    有向上訴人收取其他款項之事實，亦不足以證明系爭本票債
    權不存在，自難據以認定上訴人之主張為可採。
五、綜上，上訴人起訴請求確認被上訴人所持有其簽發之系爭本
    票債權不存在，為無理由，原審為上訴人敗訴之判決，並無
    不合，上訴論旨指摘原判決不當，求予廢棄，為無理由，應
    予駁回。
六、兩造其餘提出之攻擊防禦方法或證據資料，經審核後認其對
    本件判決之結果並無影響，爰不一一論述，附此敘明。
七、據上論結，本件上訴為無理由，依民事訴訟法第436條之1第
    3項、第449條第1項、第78條判決如主文。
中　　華　　民　　國　　96　　年　　7 　　月　　26　　日
                  民事第一庭  審判長法  官  黃小瑩
                                    法  官  陳靜芬
                                    法  官  高愈杰
以上正本證明與原本無異。
本判決不得上訴。
中　　華　　民　　國　　96　　年　　7 　　月　　30　　日
                                    書記官  高楚安
